【裁判字號】    92,台上,3885
【裁判日期】    920717
【裁判案由】    違反毒品危害防制條例
【裁判全文】
最高法院刑事判決                              九十二年度台上字第三八八五號
    上  訴  人  甲○○
                        （現在台灣台北戒治所執行戒治處分中）
    選任辯護人  莊柏林律師
右上訴人因違反毒品危害防制條例案件，不服台灣高等法院中華民國九十二年四月二
十四日第二審判決（九十二年度上訴字第四六八號，起訴案號：台灣板橋地方法院檢
察署九十一年度偵字第四三九六號），提起上訴，本院判決如左：
    主  文
原判決撤銷，發回台灣高等法院。
    理  由
本件原判決認定：上訴人甲○○意圖營利，基於販賣第一級毒品之犯意，於民國九十
一年二月二十二日上午六時二十分許，接受張福旺以0000000000號行動電
話撥打至其0000000000號行動電話約定（買賣海洛因）。上訴人因缺貨而
先至不詳處所向不詳姓名者調取第一級毒品海洛因二小包後，於同日上午十時十六分
許攜帶該二小包海洛因，至台北縣永和市○○街六十六號二樓張福旺之住處，欲以每
二分半（每十分為一錢即三點七五公克）新台幣（下同）二千元之價格，販賣予張福
旺時。因警方人員適於同日上午八時三十分許，持搜索票在上址查緝張福旺施用毒品
案件，依張福旺之供述而得知上情，乃埋伏在該處所，俟上訴人進入屋內，正欲交貨
付款時，當場予以逮捕，並扣得上訴人藏放於新樂園牌香菸盒內之海洛因二小包（合
計淨重一‧五五公克）、0000000000號行動電話一具，致未得逞等情。因
而撤銷第一審關於販賣第一級毒品部分之判決，改判論處上訴人販賣第一級毒品，未
遂罪刑，固非無見。
惟查：(一)所謂販賣毒品罪，並不以販入之後復行賣出為要件，祇要以營利為目的，將
毒品販入或賣出，有一於此，其犯罪即為完成。原判決認定：上訴人意圖營利，基於
販賣第一級毒品之犯意，接受張福旺之電話，約定買賣海洛因，因上訴人缺貨而先向
不詳姓名者「調取」二小包海洛因後，攜至張福旺之住處，欲販賣給張福旺時，為警
查獲，係犯毒品危害防制條例第四條第五項、第一項之販賣第一級毒品未遂罪。但所
謂「調取」海洛因，其意義為何？是否須支付貨款？原判決未予論斷，已不足為適用
法律之依據。況原判決理由已說明：上訴人本身並無施用海洛因之習慣，若無「販賣
」之意圖，即無備妥或「購入」海洛因之必要（見原判決第十五面第十三至十四行）
。則上訴人之上開行為，是否已合於「販入」之要件？原審未予斟酌，亦有未合。(二)
有罪之判決書，須將認定之犯罪事實詳記於事實欄，然後於理由內逐一說明其憑以認
定之證據，使事實與理由兩相一致，方為合法。原判決事實認定：上訴人於九十一年
二月二十二日上午「六時二十分」許，接受張福旺之電話，約定買賣海洛因；嗣上訴
人依約攜帶海洛因前來，欲以每二分半「二千元」之價格，將海洛因販賣予張福旺時
，為警查獲。其理由之說明，係以台灣大哥大股份有限公司、和信電信股份有限公司
所檢附之資料顯示：自九十一年二月二十二日上午「七時二十分」起至同日上午十時
十六分止，上訴人使用之0000000000號行動電話，與張福旺所使用之00
00000000、0000000000號行動電話間，有多次通話紀錄（見原判
決第十面第一至六行）；及張福旺所供：以「二分半﹃三千元﹄買海洛因」等語（見
原判決第九面第十四行），採為證據。惟上訴人與張福旺之間，係於當日上午「六時
二十分」或「七時二十分」在電話中約定買賣海洛因？每二分半海洛因之價格究為「
二千元」或「三千元」？其事實之認定，與理由之說明，不相適合，即有理由矛盾之
違誤。(三)有罪判決所認定之事實，與所採用之證據，不相適合時，即屬證據上理由矛
盾，其判決當然為違背法令。原判決另引用張福旺之供述：「海洛因應該是在九十年
十月份左右開始向被告購買，大概是兩、三天買一次，錢不夠的話，就十天買一次，
大概是用﹃兩、三千元﹄買兩分半的海洛因的量」，採為證據（見原判決第十三面第
六至八行）。理由並說明：張福旺「歷次供述雖有出入，……惟就﹃曾與被告有償交
易毒品海洛因﹄乙節則均為相符，此部分供述應屬可信，又為被告之利益計，應以最
有利於被告之每二分半重量﹃二千元﹄，認定被告原約定之出售價額」云云，採為有
罪判決之基礎（見原判決第十三面第十二至十四行）。但上訴人被訴另於九十年十一
月至九十一年二月間，販賣四、五次海洛因予張福旺部分，原審經審理結果，認為罪
嫌不足，已於理由說明不另為無罪之諭知（見原判決第十六面第三行至第十七面第四
行）。則前揭所謂「（張福旺）﹃曾與被告有償交易毒品海洛因（指先前之四、五次
販賣行為）﹄乙節則均為相符，此部分供述應屬可信」等語，已與不另為無罪諭知部
分，自相矛盾。又上訴人被訴另於九十年十一月至九十一年二月間，販賣四、五次海
洛因予張福旺部分，原判決既認為不成立犯罪，乃復將張福旺在此部分之供述，移為
「九十一年二月二十二日」販賣未遂部分，犯罪事實之證據。其認定之事實，與所採
用之證據，不相適合，亦有證據上之理由矛盾。以上或為上訴意旨指摘所及，或為本
院得依職權調查之事項，應認原判決有撤銷發回更審之原因。又原判決說明不另為無
罪諭知部分，基於審判不可分原則，併予發回。
據上論結，應依刑事訴訟法第三百九十七條、第四百零一條，判決如主文。
中      華      民      國    九十二    年      七      月     十七     日
                              最高法院刑事第十一庭
                                  審判長法官  呂  潮  澤
                                        法官  白  文  漳
                                        法官  陳  世  雄
                                        法官  孫  增  同
                                        法官  林  開  任
      右正本證明與原本無異
                                              書  記  官
中      華      民      國    九十二    年      七      月    二十三    日
                                                                        Ｔ


司法院資訊處製作；財團法人民間司法改革基金會備份。
